【裁判字號】    97,交聲,351
【裁判日期】    970818
【裁判案由】    違反道路交通管理處罰條例聲明異議
【裁判全文】
臺灣士林地方法院交通事件裁定         97年度交聲字第351號
原處分機關  交通部公路總局台北區監理所
異  議  人
即受處分人  甲○○
上列異議人即受處分人因違反道路交通管理處罰條例案件，對於
交通部公路總局臺北區監理所於民國97年3 月17日所為之處分（
原處分案號：北監營裁字第裁40-C00000000號），聲明異議，本
院裁定如下：
    主  文
原處分撤銷。
甲○○不罰。
    理  由
一、異議意旨略以：異議人即受處分人甲○○於民國96年12月11
    日14時45分許，駕駛車號AL-796號營業一般大貨車行經臺北
    縣石碇鄉106 乙線11.7公里處時，因一旁騎乘車號M8U-798
    號普通重機之駕駛人王紹先突然滑倒人車倒地，異議人立即
    煞車，該重機駕駛人滾至輪胎旁，經送醫救治後仍不治死亡
    ，執勤警察遂以其有「違反道路交通安全規則肇事致人死亡
    」之違規製單舉發，惟當時異議人根本未碰撞該機車，是該
    機車駕駛人自己不慎跌倒而死亡，異議人不該因此受罰，為
    此聲明異議等語。
二、原處分意旨略以：異議人於96年12月11日14時45分許，駕駛
    車號AL-796號營業一般大貨車行經臺北縣石碇鄉106 乙線11
    .7公里處之地上設有雙黃實線之分向限制線路段時，違規跨
    越分向限制線駛入部分對向車道，嗣在其反向車道，騎乘車
    號M8U-798 號普通重機之駕駛人王紹先與之發生碰撞而倒地
    死亡，執勤警察遂製單舉發其有「違反道路交通安全規則肇
    事致人死亡」之違規，經原處分機關交通部公路總局臺北區
    監理所認定違規事實明確，爰依道路交通管理處罰條例第61
    條第1 項第4 款之規定，吊銷異議人駕駛執照，並限制一年
    內禁考。
三、經查：
  (一)按法院受理交通事件，準用刑事訴訟法之規定，道路交通管
    理處罰條例第89條前段定有明文，又最高法院76年臺上字第
    4986號判例所揭示：「認定犯罪事實所憑之證據，雖不以直
    接證據為限，間接證據亦包括在內，然而無論直接或間接證
    據，其為訴訟上之證明，須於通常一般之人均不致有所懷疑
    而得確信其為真實之程度者，始得據為有罪之認定」之證據
    法則，於法院審理行為人違反道路交通管理處罰條例案件時
    自當有其適用。易言之，法院於審理行為人違反道路交通管
    理處罰條例案件，為事實之認定時，如就原處分機關所認定
    之行為人違規事實尚乏積極證據，或仍有合理之懷疑，而無
    從確信行為人有該當於道路交通管理處罰條例各該處罰條文
    之構成要件事實時，即應依刑事訴訟法上之「罪疑唯輕原則
    」，作對受處分人有利之認定。
  (二)再按警察機關因人民有違反道路交通管理處罰條例之行為，
    欲予以處罰時，對該違規行為確實存在應負舉證責任，茍其
    證明未達於通常一般之人均不致有所懷疑，得確信其為真實
    之程度者，而有合理懷疑之存在，致使無從形成有違規之確
    信，根據前開「罪疑唯輕」之證據法則，即不得遽為不利受
    處分人之認定。查異議人於前揭時地駕駛前揭車輛，遭執勤
    警察製單舉發其有「違反道路交通安全規則肇事致人死亡」
    之違規事實，雖有臺北縣政府警察局北縣警交字第C0000000
    0 號舉發違反道路交通管理事件通知單影本1 紙在卷可稽，
    然經本院依職權調閱該事故相關調查資料，觀諸道路交通事
    故現場圖及卷附現場照片影本所示，異議人車輛於肇事現場
    所留下之煞車痕，一道壓在分向限制線上，另有部分留在對
    向車道靠近分向限制線處，堪認異議人有跨越分向限制線行
    駛之違規，惟異議人警詢時辯稱：伊當時是下坡路段大轉彎
    ，必須踩煞車，車速約是30到40公里，死者機車車速很快，
    在距離伊車子約10公尺前突然人車倒地滑到伊車下卡住，伊
    見死者倒地就緊急煞車，伊並非與死者騎乘之機車相撞等語
    ，又證人即死者之友人王崇名於警詢時亦陳稱：我係死者之
    同學，當日我與死者及另外兩個同學從深坑要到華梵大學上
    課，死者是第1 台車，事發地點是連續彎道，無法判斷距離
    ，我沒有聽到撞擊聲，是彎過去時，才看到死者已經倒在砂
    石車左側第2 個輪胎下，他的左側面向地，右後背靠近腰側
    處有被輪胎壓到，我看到時砂石車已經停下，死者倒地被輪
    胎壓到的地方正好在雙黃線上，當時因死者被壓住，有請砂
    石車直直後退倒不到1 公尺等語，互核二人陳述尚屬相符，
    再觀諸卷附現場照片影本所示，肇事後死者機車左右兩側均
    無撞擊或毀損之痕跡，則異議人是否有駕車與死者發生碰撞
    ，亦或是死者自己不慎摔倒致撞擊異議人車輛而死亡，顯有
    疑義，況異議人前開行為之同一事實經臺灣臺北地方法院檢
    察署檢察官偵查結果，亦認定異議人於該案中對死者之死亡
    結果無過失及直接因果關係，而於97年5 月31日以97年度偵
    字第2033號為不起訴處分確定，有臺灣臺北地方法院檢察署
    檢察官97年度偵字第2033號不起訴處分書影本1 份在卷可稽
    。準此，本件依卷內證據尚不足認定異議人有「違反道路交
    通安全規則，『因而肇事致人死亡』」之違規，本院復查無
    其他積極證據足資佐證異議人之違規事實，參酌刑事訴訟法
    之「罪疑唯輕」原則，應為異議人有利之認定。
  (三)綜上所述，本件不能證明異議人有於上開時地駕駛車輛「違
    反道路交通安全規則肇事致人死亡」之違規事實，原處分機
    關遽予裁罰，容有未洽。本件異議為有理由，原處分應予撤
    銷，另為異議人不罰之諭知。
四、據上論斷，應依道路交通案件處理辦法第20條前段，裁定如
    主文。
中    華    民    國    97    年    8     月    18    日
                  交通法庭法  官  周明鴻
以上正本證明與原本無異。
如不服本裁定應於送達後5日內向本院提出抗告狀。
                          書記官  丁梅芬
中    華    民    國    97    年    8     月    18    日


司法院資訊處製作；財團法人民間司法改革基金會備份。
